最高法院刑事判決　　　　　　　　　　　　　　　八十七年度台上字第三九八四號
　　上　訴　人　甲○○
　　選任辯護人　呂福元律師
右上訴人因違反毒品危害防制條例案件，不服台灣高等法院中華民國八十七年九月八
日第二審更審判決（八十七年度上更(一)字第二七六號，起訴案號：台灣桃園地方法院
檢察署八十五年度偵字第一三三三八號），提起上訴，本院判決如左：
    主  文
原判決撤銷，發回台灣高等法院。
    理  由
本件原判決認定上訴人甲○○明知海洛因係毒品，竟基於意圖營利之概括犯意，自民
國八十五年四月間某日起至同年十二月二十五日止，以每台兩新台幣（下同）二十萬
元或十八萬五千元之代價向綽號「小周」之周克明購入海洛因，再以每○‧一公克一
千元之價格，連續販賣予原判決附表二所示之游盛發、呂演清、許瑞敬、李俊賢等人
，並以000000000號之呼叫器、000000000號、00000000
0號之行動電話為聯絡工具，由前述之購買毒品海洛因者打呼叫器或行動電話與上訴
人聯絡交易之時間、地點、數量、價格、方式（詳如原判決附表二所示），在桃園縣
桃園市○○路八佰伴百貨公司附近、山鶯路附近、三民路一段貝多芬餐廳、民生路桃
園戲院、民族路福太醫院附近、寶山街新格賓館等處連續販賣毒品海洛因多次。嗣於
八十五年十月二十日下午五時許，上訴人與游盛發在桃園市○○路、博愛路口交易毒
品海洛因時，為警當場查獲，上訴人見狀立即乘隙駕車逃逸；另於八十五年十二月二
十六日下午四時許，在桃園縣龜山鄉○○路與萬壽路口正與呂演清交易毒品海洛因尚
未完成時，為警當場查獲，並在ＦＯ－七六四三號車上扣得海洛因一大包及十二小包
共淨重七‧二○公克、殘餘海洛因之空袋七個、上訴人所有供販賣毒品所用之分裝用
空袋六十個、塑膠管二支、剪刀一支、電子磅秤一台及在上訴人皮包內扣得其所有因
販毒所得及供購買毒品據以販賣之現金計二十萬元等情，因而撤銷第一審關於上訴人
部分之判決，改判論處上訴人連續販賣毒品罪（無期徒刑），固非無見。
惟查(一)、科刑之判決書所記載之犯罪事實，為論罪科刑適用法律之基礎，故凡於適用
法令有關之重要事項，必須詳加認定，明確記載，始足為適用法律之依據。原判決附
表二有關上訴人販賣海洛因與游盛發部分，係記載每○‧三公克三千元，共約販賣十
餘次等情，但究竟其販賣之確切次數及每次販賣之份量，所得價款各為若干，均未詳
加記載認定，已難資為適用法律之依據。且依該附表二之記載，上訴人販賣毒品所得
財物之總價額是否已達二十萬元，亦有欠明瞭而待究明，本院亦無從為其適用法律當
否之判斷，已有未合。(二)、證據雖已調查，而其內容尚未完全明瞭者，即與未經調查
無異，如遽行判決，仍屬應於審判期日調查之證據未予調查。又依修正前之肅清煙毒
條例第十一條之規定，犯同條例第五條第一項之罪，供出煙毒來源，因而破獲者，得
減輕其刑。因之，苟能將其煙毒來源之有關資料諸如前手之姓名、綽號、住居所或其
他足資辨別之特徵等供出，使調查或偵查犯罪之公務人員得據以破獲者，即足當之。
至於販毒者是否已具體指出其前手之真實姓名、年籍、住所及該人是否在警方監控中
，則非所問。卷查上訴人於八十五年十二月二十七日警訊時供稱：「海洛因均係向綽
號『小周』（真實姓名不詳）之男子購買，『小周』之聯絡呼叫器為0000000
00代號為八六，『小周』年近四十歲，操外省口音，中等身材。」（見八十五年度
偵字第一六三○八號影印卷第六頁背面）。於檢察官偵查中供稱：「海洛因是向『小
周』買的。」「我原不知道（小周是周克明），市刑大調口卡給我指認才知道是周克
明無誤。」等語（見八十六年度偵字第五九八號影印卷第四二－一頁）而卷附台北市
政府警察局刑事警察大隊偵查員周冠宏、吳志郎二人所提出書面報告亦記載：「八十
五年十二月二十六日查獲販賣海洛因犯嫌甲○○於警訊筆錄供稱海洛因來源係購自綽
號『小周』之男子，聯絡呼叫器號碼000000000，經查證後得知綽號『小周
』係本名周克明（四十七年十二月三日生，統一編號Ｚ000000000），現住
桃園縣平鎮市○○街七十二巷二號四樓，乃檢具所查相關資料於八十六年一月七日向
桃園地檢署宋檢察官國業聲請搜索票按址前往查緝，現場查獲……海洛因殘渣……等
證物及在場嫌疑人周克明……。」（見偵字第五九八號卷第二十五頁至第三十三頁）
，如果無訛，則警員周冠宏、吳志郎之查獲周克明販賣毒品案是否因上訴人供出其毒
品來源而查獲，即非無再研求審酌之餘地。原判決雖以周冠宏、吳志郎於第一審供稱
：「我們先查獲甲○○供出向綽號『小周』買毒品，……因我們在查甲○○時已跟監
甲○○及與其接觸之人，所以手中早已掌握周克明販毒資料，並非因甲○○供出綽號
『小周』而查獲周克明。」「查獲周克明是與海岸巡防部合辦，……逮捕到甲○○時
其僅供出『小周』，我們再自海岸巡防部監聽中查出是周克明。」（見第一審卷第一
三一頁正面）；另以吳志郎於原審法院八十七年四月十四日調查時證稱：「他（指上
訴人）拿拷貝大哥大，注意他行有一段時間，……他買毒品之上手，監控時早已知
道，不是因為他講『小周』才知道，連甲○○都不知道『小周』之真實姓名叫周克明
。」等語，而認定查獲周克明販毒案與上訴人供出毒品來源無直接關連，無肅清煙毒
條例第十一條之適用。然查卷內資料並無所謂上開吳志郎於八十七年四月十四日在原
審法院之證言（見原審上訴字卷），原判決復未說明其出處，遽引該證言為事實之認
定，已有未合。且上開證言與周冠宏、吳志郎所提出之書面報告內容亦不盡相符，究
竟何者與事實相符而可信，亦有欠明瞭而待究明。又上開證言所謂手中已掌握周克明
販毒之資料，究竟是何項具體資料，是否已達於可破獲之程度，或是仍在監聽、監控
等蒐證懷疑階段，原審亦未向吳志郎、周冠宏調查明白，或調取周克明販賣毒品案相
關之卷證加以審酌釐清，遽為上開認定，難謂已盡證據調查之能事。上訴意旨指摘原
判決不當，尚非無理由，應認仍有撤銷發回更審之原因。又原判決不另為無罪諭知部
分，基於審判不可分原則，併予發回。
據上論結，應依刑事訴訟法第三百九十七條、第四百零一條，判決如主文。
中      華      民      國    八十七    年     十一     月    二十六    日
                              最高法院刑事第六庭
                                  審判長法官  董  明  霈
                                        法官  丁  錦  清
                                        法官  賴  忠  星
                                        法官  林  茂  雄
                                        法官  王  居  財
      右正本證明與原本無異
                                              書  記  官
中      華      民      國    八十七    年     十二     月      一      日
